臺灣高等法院刑事判決　　　　　　　　93年度上易字第1468號
上　訴　人
即　被　告　乙○○
選任辯護人　莊勝榮律師
上列上訴人因妨害名譽案件，不服臺灣臺北地方法院92年度易字
第2244號，中華民國93年7 月30日第一審判決（起訴案號：臺灣
臺北地方法院檢察署92年度偵字第11610 號），提起上訴，本院
判決如下：
    主  文
上訴駁回。
    事  實
一、乙○○於民國九十二年一月三日十九時三十分許在臺北市○○區○○街七號張錦標之臺北市第九屆里長競選服務處準備
    造勢拜票時，適逢另一里長候選人葉木麟之隊伍遊街拜票經
    過張錦標之服務處前，詎乙○○因數年前與葉木麟之子丁○○間之互助會糾紛，乙○○竟基於公然侮辱之犯意，在前開
    不特定人得共見共聞之馬路旁，以三字經「幹你娘」（閩南
    語發音）公然侮辱丁○○。
二、案經被害人丁○○訴由臺北市政府警察局萬華分局報告臺灣
    臺北地方法院檢察署檢察官偵查後聲請簡易判決處刑，經臺
    灣臺北地方法院臺北簡易庭認不宜適用簡易程序，移送原審
    依通常程序審理。
    理  由
一、訊據被告乙○○矢口否認有何右揭公然侮辱之犯行，辯稱：
    當天伊並沒有罵告訴人三字經云云。
二、被告之辯護人為被告辯稱：事發當時，因係競選里長，現場
    打鼓聲比人聲大，證人丙○○○豈能聽聞被告辱罵告訴人之
    言語，且證人丙○○○之證詞，明顯偏袒告訴人，足認證人
    丙○○○係因與被告支持對象不同，以致於為不實供述。況
    被告當天穿著背心，乃證人丙○○○卻稱：乙○○有無穿背
    心不記得了，益見證人丙○○○根本未目睹事情經過。再者
    ，證人林枔、王姚秀鸞於事發當時站在被告身邊，證人丙○○○卻稱：不記得有無看過林枔、王姚秀鸞云云，更見證人
    丙○○○之證述不實。本件實係因被告質問告訴人倒會，以
    致於發生爭執，告訴人因被告公然質問，乃惱羞成怒，懷恨
    在心，而編織被告罵伊三字經為不實控告云云。
三、經查：
(一)右揭犯罪事實，業據告訴人丁○○於警訊、偵查中指訴綦詳
    （見偵字卷第2 及13頁背面）。
(二)經核與現場證人丙○○○於檢察官偵查中、原審、本院審理
    中證稱：有看到並聽到被告辱罵告訴人屬實。證人丙○○○
    所證如後：
  於檢察官偵查中證稱：「（當天有聽到乙○○以三字經罵告
    訴人《幹你娘》？）我有聽到一個女人在罵。（令證人指認
    庭上被告乙○○，是否即為此人？）我親眼看到她罵告訴人
    《幹你娘》《閩南語發音》。」等語（見偵字卷第43頁正面
    ）。
  於原審時證稱：「（請陳述案發當天事情的經過？）游小姐
    《指被告》我並不認識，我只有看到她在發脾氣，在罵，有
    聽到她在罵三字經，後來就有聽到她與葉先生《指告訴人》
    在吵架、互罵，．．．。．．．（你當時離游小姐多遠？）
    ．．．約二、三公尺。（游小姐有沒有罵的很大聲？）有，
    確實是她罵三字經。．．．（游小姐有沒有對著丁○○罵？
    ）他們二個在互罵，游小姐一定是對著丁○○。」等語（見
    原審卷第38、39頁）。
  於本院時證稱：「（九十二年一月三日晚上妳是幫誰競選？
    ）我是幫葉木麟。（九十二年一月三日晚上里長造勢遊行有
    無參加？）有。（若有，在隊伍的何方？前？中？後？）靠
    近中間。（丁○○在隊伍的哪裡？）都在後面。（中間離後
    面大約多遠？）大約是二、三公尺。（當時的天色為何？）
    已經晚上了，路燈亮了。（現場有無鑼鼓喧天聲音吵雜？）
    有打鼓。（是否有看到乙○○？）有。（有無看到林枔、王
    姚秀鸞？）我不認識，如何說有看到、沒有看到。（先前認
    識乙○○？）不認識。（妳說先前不認識乙○○，為何剛才
    陳述說說有看到乙○○？）拜票當晚，一大群人都說那個人
    是乙○○，她當時和丁○○在吵架，我就問人家為何那個女
    的吵的那麼大聲，那個人是誰，人家說那個人是乙○○。（
    乙○○和丁○○吵架的內容，妳是否有聽到？）他們有在互
    罵，因事隔一、二年，我也已經忘了他們在吵什麼，他們兩
    個應該自己去和解就好了，這是那麼小的事。（他們有講到
    會錢的事嗎？）有。（她的穿著有無特殊之處？）她穿長褲
    ，一般穿著。（那天支持張錦標的人是否有穿背心？）有。
    （乙○○是否是支持張錦標？）是。（乙○○是否有穿背心
    ？）我有看到那裡一群男生有穿背心，乙○○有無穿背心我
    不太記得了，我從乙○○面前走過《從我發言的位置到法官
    坐位的距離》，我有聽到她罵三字經。（妳聽到乙○○講三
    字經時，有無聽到敲鑼打鼓？）有。（既然有敲鑼打鼓，妳
    如何聽的見乙○○講三字經？）她們吵的很大聲，我也正好
    從她的面前經過。（吵的很大聲的內容為何，會錢或三字經
    ？）都有。（是男的罵女的還是女的罵男的？）女的罵男的
    。（男的有無回嘴？）我想不起來。（她們吵架時，乙○○
    旁邊有沒有別的人？）有其他的女人。（其他的女人是不是
    妳在地院看過的二位證人林枔、王姚秀鸞？）事情經過太久
    了，我不記得了。（妳是看到乙○○開口在罵人還是只聽到
    她罵人的聲音？）我是看到她在罵人。」（見本院卷第74至
    79頁）。
(三)本院當庭勘驗錄影帶之結果：「証人丙○○○在遊行隊伍裡
    頭，身著長褲，候選人葉木麟遊街制服紅色夾克，頭未戴帽
    子。吵架紛亂的鏡頭處，皆未看見被告乙○○及証人丙○○○。」（見本院卷第79至80頁），經本院質之證人丙○○○
    ：「（為何吵架的鏡頭沒有看到妳？）吵架時，我不敢靠過
    去，乙○○和丁○○吵架時，我是站在距離二、三公尺處，
    她們先相罵之後有打群架，然後聽到警車嗡嗡的聲音後，現
    場才平息下來。」等語（見本院卷第80頁），可認被告於右
    揭時地以三字經公然侮辱告訴人丁○○時，證人丙○○○確
    實有在場，並看到、聽到。
(四)參以被告於偵查中供稱：告訴人丁○○數年前曾倒她的會，
    二人因而互罵、雙方競選人馬並因此發生互毆（見偵卷第24
    頁反面，傷害部分並經撤回告訴，另經台灣台北地方法院檢
    察署檢察官不起訴處分確定）等情判斷，告訴人丁○○及證
    人丙○○○之證述堪值採信，是被告以三字經「幹你娘」辱
    罵告訴人之事實，應堪認定。
(五)被告之辯護人雖以：被告當天穿著背心，乃證人丙○○○卻
    稱：乙○○有無穿背心不記得了，益見證人根本未目睹事情
    經過。再者，證人林枔、王姚秀鸞於事發當時站在被告身邊
    ，證人丙○○○卻稱：不記得有無看過林枔、王姚秀鸞云云
    ，更見證人丙○○○之證述不實云云。惟按「．．．證人之
    陳述有部分前後不符，或相互間有所歧異時，究以何者為可
    採，法院原得本其自由心證予以斟酌，非謂一有不符或矛盾
    ，即應認其全部均為不可採信，苟其基本事實之陳述，若果
    與真實性無礙時，則仍非不得予以採信。．．．」（最高法
    院九十二年度台上字第一九六一號判決意旨參照），證人丙○○○雖就事發當時被告有無穿背心及林枔、王姚秀鸞是否
    站立於被告身旁證稱不記得，惟就被告以三字經辱罵告訴人
    之基本事實，已為明確之證述，自足採酌。
(六)至證人周明星、甲○○、林駿民雖於檢察官偵查中證稱沒有
    看（應係聽）到被告辱罵丁○○，但證人周明星於檢察官偵
    查中亦證稱：事發當時係在遊行隊伍前面（見偵字卷第四三
    頁背面），證人甲○○於檢察官偵查中亦證稱：伊到現場只
    看到雙方人馬對峙（見偵字卷第五九頁背面），證人林駿民
    於檢察官偵查中亦證稱：發生衝突時伊在辦公室（見偵字卷
    第六七頁背面），另證人林枔、王姚秀鸞於原審時雖均證稱
    沒有聽到被告辱罵丁○○等語，惟證人林枔於原審時亦陳稱
    ：那時聲音很雜，沒有注意聽（見原審卷第四二頁），證人
    王姚秀鸞於原審時亦陳稱：乙○○當天有沒有罵人伊都不知
    道，伊都沒有聽到等語（見原審卷第四四頁），是前開證人
    或只注意雙方人馬對峙、或因不在現場、或未注意聽或不知
    道，則其等證述沒有聽到被告辱罵告訴人，自不足作為有利
    被告之認定。綜上所述，被告所辯，應係事後卸責之詞，不
    足採信。本件罪證明確，被告犯行，洵堪認定。
四、核被告所為，係犯刑法第三百零九條第一項公然侮辱罪。
五、原審基於前述理由，因依刑法第三百零九條第一項、第四十
    一條第一項前段，罰金罰鍰提高標準條例第一條前段、第二
    條各規定，於審酌被告前無犯罪前科之素行，有臺灣高等法
    院被告全國前案紀錄表一份在卷可憑，其犯行對告訴人名譽
    造成之損害、其動機、智識程度、與告訴人之關係及犯罪後
    迄今未向告訴人致歉或表示悛悔之意等一切情狀，量處拘役
    三十日，並諭知如易科罰金，以三百元折算一日之標準。核
    其認事用法，俱無違誤，量刑亦甚允洽。被告上訴意旨，仍
    執陳詞，指摘原判決不當，為無理由，應予駁回。
據上論斷，應依刑事訴訟法第三百六十八條，判決如主文。
本案經檢察官吳國南到庭執行職務。
中　　華　　民　　國　　94　　年　　1 　　月　　14　　日
　　　　　　　　　刑事第六庭審判長法　官  陳春秋
                                  法　官  高明哲
                                  法　官  洪英花
以上正本證明與原本無異。
不得上訴。
                                  書記官  李信穎
中　　華　　民　　國　　94　　年　　1 　　月　　18　　日
附錄：本案論罪科刑法條全文
刑法第三百零九條：
公然侮辱人者，處拘役或三百元以下罰金。
以強暴犯前項之罪者，處一年以下有期徒刑、拘役或五百元以下罰金。
